【裁判字號】    94,重訴,466
【裁判日期】    950410
【裁判案由】    返還保證金
【裁判全文】
臺灣臺北地方法院民事判決             94年度重訴字第466號
原      告  富陽建設股份有限公司
法定代理人  丁○○
訴訟代理人  乙○○
            陳長甫律師
被      告  丙○○
訴訟代理人  甲○○
            林清源律師
複  代理人  莊明翰律師
上列當事人間請求返還保證金事件，本院於民國95年3月16日言
詞辯論終結，判決如下：
    主  文
被告應給付原告新台幣壹仟零玖拾肆萬柒仟捌佰元及自民國九十
二年六月二十九日起至清償日止，按週年利率5%計算之利息。訴
訟費用由被告負擔。
本判決於原告以新台幣佰陸拾肆萬玖仟佰元供擔保後，得假
執行。但被告如假執行實施前以新台幣壹仟零玖拾肆萬柒仟捌佰
元為原告預供擔保，得免為假執行。
    事實及理由
一、原告主張：兩造於民國（下同）86年8月14日簽訂合作興建
    房屋契約書（下稱系爭合建契約），由被告提供坐落於台北
    市○○區○○段2小段349地號土地共同興建房屋，依系爭契
    約4條約定，原告有交付保證金之義務，而被告應於系爭房
    屋內外部工程全部完成辦理交屋時，將保證金退還予原告。
    查原告業已交付新台幣（下同）1,815,000元之保證金予被
    告，系爭建物亦於92年4月21日完工，並將被告應分得之建
    物部分登記予被告及其指定之人，且於同年6月5日、6月20
    日函請被告辦理交屋，然被告卻以各種理由搪塞，拒不辦理
    交屋，顯係以不正方法阻止返還保證金之條件成就，依民法
    第101條第2項之規定，應視為原告已辦理交屋，被告自92
    年6月20日函送達被告7日後（即92年6月29日），即負有返
    還保證金之義務。又，被告另於91年2月4日與原告簽訂房屋
    分配協議書（下稱系爭協議書），約定被告除分得地上6樓
    A1房屋外，並另行購買系爭地上6層A2之建物（嗣與被告原
    應分得之A1房屋合併，門牌號碼為台北市○○○路○段15號6
    樓），實際購買坪數則依地政機關登記為準，並以每坪32萬
    元計算價金。原告於完工後亦已依約將該屋及土地持份移轉
    於被告指定之人，查該部分權狀為28.54坪，價金為
    9,132,800 元，則被告亦應依協議書第4條約定，於交屋時
    一次付清，惟原告以前揭函通知後，被告均未置理。為此，
    爰依系爭契約及協議書提起本件訴訟，並聲明：(一)被告應
    給付原告10,9 47,800元，及自92年6月29日起至清償之日止
    ，按年息5%計算之利息。(二)願供擔保請准宣告假執行。
二、被告則辯以：原告依約應於領取建築執照後一定期限內開工
    ，並於開工後1,100日曆天內領得使用執照並交屋，然原告
    迄至92年7月5日始完工，已延滯2餘年。又原告雖於92年6月
    5日通知被告交屋，然被告於同年月12日會同原告經辦人員
    會勘，發現6樓部分地面及空調未裝設、空調設備室屋頂需
    修理、落地窗未做、玻璃門不能關鎖、南邊窗戶及北邊門無
    法密合、天花板需整修、地板僅舖設便宜之方塊地毯，與其
    1樓及其他地主所舖設石英磚不同，1樓部分則有面積不足、
    天花板未施作、空調未裝上，94年2月4日前仍未改善，又原
    告於同年月20日發函，被告亦遵該函所定日期至原告公司催
    促改善，然原告拖延甚久後僅完成空調設備之安裝，且該空
    調設備仍非新品，又本件被告因原告向世華銀行申貸之利息
    高，且土地亦需參加火災保險，被告嗣向高雄銀行貸款，惟
    因原告不交付所有權狀而未能完成，係可歸責於原告所致。
    是系爭契約第4條第2項所定「驗收、交屋」之條件，及協議
    書第4條所定「向銀行貸款後支付，其付款須於交屋日起45
    日內支付」之條件，均尚未成就，原告自不得請求返還保證
    金。本件被告既未能於92年7月5日完工交屋，自應負遲延之
    責，被告已於95年3月10日以存證信函催告原告交屋，被告
    於同年月13日收受後並未置理，被告爰依民法第254條規定
    ，以95年3月16日之訴狀為解除「被告另向原告購買」部分
    之買賣契約之意思表示。末查，被告因原告遲延交屋而受有
    下述之損害，計算式如下：
  (1)13號1樓部分：1坪租金2,500元，面積為80.853㎡即24.458
    坪（計算式：﹝64.13＋1.82＋74.39﹞×2,002/100,000）
    。
  (2)15號6樓部分：1坪租金為1,500元，面積為473.23㎡即143
    .152 坪（計算式：261.80＋14.64＋744.39×9,984/100,00
    0＋1,140.69×10,736/100,000），又6樓有露台13.653㎡即
    4.13坪（計算式：3.995×3.695）。
  (3)前揭面積換算每月租金為282,068元（計算式：﹝24.458×2
    ,500 ﹞＋﹝14.3152＋4.13﹞×1,500），自92年7月6日起
    至95年3月16日，計32個又10日，租金共計9,120,199 元（
    計算式：282,068×﹝32＋10/30﹞）。
    被告已於95年3月10日函為請求，茲再以95年3月16日之訴狀
    請求原告給付被告因此所受之損害9,120,199元，並以此金
    額為抵銷抗辯。並聲明：(一)原告之訴及假執行之聲請均駁
    回。(二)如受不利判決，願供擔保請准宣告免為假執行。
三、本件原告主張兩造於86年8月14日簽訂系爭合建契約書，原
    告並依系爭合建契約第4條之約定交付保證金1,815,000元予
    被告，兩造復於91年2月4日簽訂系爭分屋協議書，約定被告
    除分得地上6樓A1房屋外，並另行購買系爭地上6層A2之建物
    （嗣與被告原應分得之A1房屋合併，門牌號碼為台北市○○
    ○路○段15號6樓），實際購買坪數依地政機關登記為準（該
    部分權狀為28.54坪），並以每坪32萬元計算價金，系爭建
    物業於92年4月21日完工，原告並已依約將被告應分得之建
    物及另行購買地上6層A2之建物部分登記予被告及其指定之
    人，復先後於同年6月5日、6月20日函請被告辦理交屋，惟
    為被告所拒等情，業據原告提出系爭合建契約書、收據、支
    票、建物所有權狀6紙、土地所有權狀4紙、通知函及其回執
    、分屋協議書（均影本，見本院卷第15頁至第17頁、第26頁
    至第27頁、第29頁、第31頁至第33頁）等件為證，並為被告
    所不爭執，應可信為真實。
四、惟原告請求被告退還保證金1,815,000元及給付另行價購部
    分之買賣價金9,132,800元，則為被告所拒，並以前揭詞情
    置辯，是本件爭點即在於：原告請求被告給付保證金及買賣
    價金有無理由？系爭合建契約中所約定返還擔保金之條件是
    否業已成就？被告拒絕辦理交屋有無理由？系爭建物有無瑕
    疵？原告有無修復瑕疵？原告有無遲延給付之事實？被告於
    95年3月10日以存證信函催告原告交屋，並依民法第254 條
    規定以95年3月16日之答辯狀為解除「被告另向原告購買」
    部分之買賣契約之意思表示，有無理由？被告所為因原告遲
    延交屋而受有損害之抵銷抗辯有無理由？原告有無遲延給付
    並造成被告受有損害？倘有者，金額為若干？茲分述如下：
五、原告請求被告給付保證金有無理由？系爭合建契約中所約定
    返還保證金之條件是否業已成就？原告有無逾期完工或遲延
    給付之事實？系爭建物有無瑕疵？是否修復？被告以之拒絕
    辦理交屋有無理由？經查：
(一)依系合建契約書第8條第1項約定：「乙方（即原告）應自取
    得本基地全部之土地使用權同意書之日四十五日內提出建照
    掛號申請，甲方（即被告）應於接近執照核准時由乙方書面
    通知日起三十日內將本基地及其地上物點交予乙方負責拆屋
    整地，拆屋前水、電瓦斯費等地主應負責繳清。並於建照執
    照規定期限內開工（含展延工期）或地上物拆除完成日起八
    個月內開工，並自開工日起一一００日曆天領得使用執照並
    交屋。另開工前鑑界土地若有糾紛，甲方負責清理。」（見
    本院卷第10頁），系爭分屋協議書第5條約定：「原第八條
    中有關建築期限修改為自民國八十九年七月一日開工日起一
    一００日曆天領得使用執照並交屋。」（見本院卷第32頁）
    ，則系爭建物依約即應在92年7月4日（按：90年為閏年）完
    工始未為逾期。
(二)原告主張系爭建物大樓內外部工程業於92年4月21日全部完
    工，並領得使用執照，復將被告應分得之建物部分登記予被
    告及其指定之人，且先後於同年6月5日、6月20日函請被告
    辦理交屋等情，業據其提出被告所不爭執之系爭建物所有權
    狀6紙、土地所有權狀4紙、通知函暨其回執（見本院卷第17
    頁至第30頁）等件為證，原告既已依約辦妥所有權移轉登記
    ，並於92年5月27日即已取得系爭建物之所有權狀，是其主
    張系爭建物大樓內外部工程均已全部完工，始先後於同年6
    月5日、6月20日通知被告辦理交屋，並無逾期完工交付之情
    等語，信屬可取。被告抗辯系爭建物大樓未於92年7月5日前
    完工，延滯2年有餘云云，與事實不符，並無可取。
(三)承前所述，系爭建物既已完工並辦理所有權移轉登記完畢，
    客觀上即已處於可得交屋之狀態，則原告請求被告配合辦理
    交屋，即非無據。惟被告抗辯其92年6月5日係因系爭建物6
    樓室內有未鋪石英磚、未作陽台落地窗及1樓部分面積未達
    規定尺寸，冷氣空調設備未做等瑕疵，未達驗收標準，故未
    配合辦理交屋等節，則為原告否認。是系爭建物有無被告所
    指之瑕疵存在？自應先究明，以決被告拒絕辦理交屋有無理
    由。經查：
  １系爭建物1樓面積不足部分：
    依系合建契約書第2條後段約定「甲方分得之1樓主建物面積
    應為18.15坪」（見本院卷第8頁），換算為60平方公尺，而
    依系爭建物1樓所有權狀所載，主建物面積則為64.1平方公
    尺（見本院卷第17頁、第18頁），顯已逾系爭合建契約書所
    載之60平方公尺，是被告辯稱系爭建物1樓部分面積不足，
    且未達約定之60平方公尺云云，與事實不符，並無可取。
  ２空調冷氣部分：
    證人即負責系爭建物空調工程之己○○到場具結證稱：「
      是的，我們公司在系爭房屋一樓部分是安裝水冷式吊掛式
      薄型空調機，我們是九十一年九月二十七日出貨，十月初
      我們到現場安裝，配合裝修。」、「（問：原告公司是否
      有於事後請你們到現場作空調部分的調整？）有請我們去
      ，因為冷氣的螺絲有生銹，要我們去更換。是新的機型，
      因為螺絲可能因為濕度比較高，就比較會銹，我們把所有
      的螺絲換掉。我們確保這些螺絲是新品。」等語（見本院
      卷第160頁背面至第161頁），並提出與其證述相符之空調
      出場證明書原本及9月30日之統一發票影本（見本院卷第
      163 頁至第164頁）為證。
    另證人即歷次與被告進行協商之原告受僱人戊○○亦到場
      證稱：「我有問過我們公司的機組人員，地主要求（冷氣
      的）出廠場證明，我有到現場去看，是看到螺絲有部分生
      銹，機組人員表示不可能，有請工人打開冷氣比對出廠證
      明的型號，且要求工人將生銹的螺絲全數換掉，生銹的螺
      絲不多，我們全部換新的，之後地主亦未再異議。」等語
      （見本院卷第153頁）。
    足見被告抗辯系爭建物有未裝上空調及事後以舊品填裝之
      瑕疵云云，與事實不符，並無可取。而縱認冷氣的螺絲生
      銹亦屬瑕疵問題，惟此亦已經原告通知證人己○○更換完
      畢，則此瑕疵亦屬經過修補完成。是原告主張被告拖延甚
      久後僅完成空調設備之安裝，且該空調設備並非新品云云
      ，並以此拒絕辦理交屋，並無可取。
  ３又被告抗辯系爭建物1樓有天花板未施作之瑕疵，惟未舉證
    以實其說，綜觀被告提出之協議書（未經雙方簽署）與存證
    信函等件（見本院卷第60頁至第67頁、第195頁至第206頁、
    第68頁至第69頁、第71頁至第72頁、第231頁至第233頁）之
    內容，均未提及系爭建物1樓有天花板未施作之瑕疵，參之
    證人戊○○亦證稱「（我接手的時候，這些問題（指：一樓
    天花板、六樓露台玻璃門、六樓天花板、六樓空調設備室屋
    頂、六樓南邊窗戶北邊門無法密合）被告就沒有提出，他有
    跟我提的是機房油漆、地坪地磚不平、空調這三部分，」等
    語（見本院卷第154頁），是被告抗辯系爭建物1樓有天花板
    未施作之瑕疵，即無足憑取。
  ４至被告抗辯系爭建物6樓部分有空調設備室屋頂需修理、落
    地窗未做、玻璃門不能關鎖、南邊窗戶及北邊門無法密合、
    天花板需整修、地板僅舖設便宜之方塊地毯等瑕疵，仍為原
    告否認，原告並主張地坪部分係因被告表示不願舖設方塊地
    毯，要求以折價（即追減工程款）處理，6樓陽台落地窗亦
    已備料在現場，惟被告表示要二次施工，將陽台部分打通改
    為室內，不需施作陽台落地窗，故陽台落地窗以折價處理等
    語。經查：
    系爭合建契約書第3條第4項約定，關於系爭建物之構造及
      一切建材設施，雙方同意與日後乙方（即原告）公開銷售
      房屋之建材設備相同（見本院卷第9頁），而依原告公開
      銷售予訴外人富邦建設公司之契約書所附建材說明書D、
      E項編號11、12，1樓零售業地坪刨光石英磚，而2樓以上
      一般事務所（辦公室）地坪貼中級品方塊地毯，即6樓室
      內係舖設方塊地毯（見本院卷第100頁背面），故被告合
      建分得1樓與6樓房屋之建材設備，即應依合建契約既與原
      告公開銷售房屋之建材設備為準，則1樓地坪應舖設石英
      磚，6樓則為方塊地毯，始符合契約約定，是原告在被告
      分得之6樓部分房屋準備舖設方塊地毯，即與兩造間之前
      開約定相符。被告據此抗辯原告未在6樓部分鋪石英磚地
      坪，而係舖設方塊地毯，係屬瑕疵云云，並無可取。又被
      告辯稱系爭建物並未公開銷售，故被告可不受原告所用前
      述建材之拘束云云，惟查系爭建物確實已出售訴外人富邦
      建設公司，並非原告自己承受留用，而被告依約分得之6
      樓部分房屋所使用之建材復與原告銷售他人之建材相同，
      故被告此部分所辯，仍無可取。
    再觀之前開建材說明表之「門窗工程」所示，系爭建物既
      已備妥陽台落地窗之材料（見本院卷第98頁），又豈有獨
      漏被告分得之房屋不予施作之理？參之證人戊○○證述：
      伊與被告協調6次，有關被告所指落地窗、地磚，均非主
      要爭議，並已折價處理，且從第二次開始，折價金額都有
      逐項寫在協議書上面等語（見本院卷第153頁背面），而
      依被告提出之未經雙方簽署之協議書內容，亦有此記載（
      見本院卷第62 頁、第201頁），堪認原告主張6樓陽台落
      地窗亦已備料在現場，惟因被告表示要二次施工，將陽台
      部分打通改為室內，不需施作陽台落地窗，陽台落地窗方
      以折價處理等語非虛。
  ５至被告抗辯系爭建物6樓部分有空調設備室屋頂需修理、玻
    璃門不能關鎖、南邊窗戶及北邊門無法密合、天花板需整修
    等瑕疵，為原告否認，而由原告所提之現場照片（見本院卷
    第178頁至第185頁）以觀，亦無被告所指之前述瑕疵，徵之
    被告所提未經雙方簽署之協議書內容，除了「合建工程追減
    項目」（即追減6樓地磚工程及6樓台落地窗工程2項）有金
    額折讓外，別無系爭建物之瑕疵記載（見本院卷第62頁、第
    201頁），佐之被告聲請訊問之證人戊○○到場所為之證詞
    ，堪認被告確曾提出之瑕疵問題，除了六樓地磚、陽台落地
    窗及冷氣機裝修外，只有現場六樓機房油漆的部份，地主認
    為油漆不夠完善，看過之後，油漆就再粉刷一次等語（見本
    院卷第152頁背面至第154頁），此外，被告就系爭建物有其
    所指之前開瑕疵，亦未舉證以實其說，是其所為此部分之瑕
    疪抗辯，即無可取。
  ６綜上所述，被告抗辯系爭建物1樓部分面積不符，未裝空調
    設備，6樓部分有空調設備室屋頂需修理、落地窗未做、玻
    璃門不能關鎖、南邊窗戶及北邊門無法密合、天花板需整修
    、地板僅舖設便宜之方塊地毯等瑕疵，既未舉證明，是此部
    分之抗辯即無可取。再者，縱使系爭建物有被告所指之瑕疵
    存在，亦非屬無法修繕之瑕疵，況參之證人戊○○之證詞顯
    示，被告既未曾向伊提出系爭建物有上述之瑕疵問題，堪認
    縱有瑕疵，亦經修復，否則，亦必定列在兩造不斷協商之協
    議書內作為折減金額之項目（例如6樓地磚工程及6樓陽台落
    地窗2項）。被告既未舉證證明系爭建物具有無法修繕之重
    大瑕疵、抑或不符合可得受領交屋以供一般人正常使用之狀
    況，甚至未提出系爭建物有前述之瑕疵，然經通知原告後，
    遭原告拒絕修繕或遲未修繕之證據，是其泛指系爭建物有瑕
    疵並拒絕受領原告交屋，並進而執此主張被告係遲延給付云
    云，即屬乏據。
(三)又依系爭合建契約書第4條第1項記載：「乙方（即原告）應
    交付甲方（即被告）履約保證金，按每坪土地新台幣拾萬元
    整計算，並分貳次以現金或即期票據交付甲方：（一）簽訂
    本契約時，交付每坪土地新台幣伍萬完整。（簽訂本約時付
    本款三分之一，配合臨地魏家簽約時付三分之二）。（二）
    簽訂分屋協議書時，交付每坪土地新台幣伍萬元整。」、第
    2 項則載明：「甲方依左列方式分壹次無息返還乙方保證金
    ：本大樓內外部工程全部完成辦理交屋時，退還保證金每坪
    土地新台幣拾萬元整。」等語，足見系爭合建契約中所約定
    返還擔保金之之條件即繫於系爭建物「大樓內外部工程全部
    完成辦理交屋時」，被告依約即應退還前所收受之保證金予
    原告至明。
(四)系爭合建契約書第16條雖約定「驗收標準：本約大樓工程完
    工後之驗收標準，以大樓工程所具之建築、施工、用料、設
    備等是否與本案公開銷售大樓使用建材與設備說明書所載之
    施工用料說明及約定事項相符為準，雙方並會同驗收。」，
    惟該條業已明定係一「驗收標準」（見本院卷第12頁），與
    前述第4條所定之「保證金之交付與返還」（見本院卷第9頁
    ），二者約定之事項不同，合意訂定之標準自亦不同，被告
    辯稱依系爭合建契約書第4條第2項之約定，原告需待完成「
    驗收、交屋」後，始符合返還擔保金之條件云云，與前述之
    約定內容不符，自行增加「驗收」之條件，並無可取。遑論
    系爭建物確已全部完工領得使用執照並辦理所有權移轉登記
    （予被告及其指定之人）完畢，客觀上處於可得交屋供買受
    人使用之狀態。原告既已先後於同年6月5日、6月20日通知
    被告辦理交屋，而為被告所拒，然被告復未能舉證證明系爭
    建物有何瑕疵（除了6樓地磚工程及6樓陽台落地窗2項，惟
    此亦事屬兩造間始終商討折價之項目），或其他不能辦理交
    屋之正當理由，衡之證人戊○○證稱：「我與被告前後寫了
    六份協議書，沒有一份簽立，因為地主中間表示有房屋稅、
    契稅、贈與契稅負擔問題、大樓管理費問題及地坪不平問題
    ，要我們負擔稅負等問題，地坪不平部分，我們再補一次Ｐ
    ＶＣ地磚給他折讓三萬二千元，後面陽台的落地窗，如果被
    告要裝我們可以裝給他或是折價給他，後來折價三萬多元，
    總共折價六萬多元，第二次折讓與補貼的部份約捌拾貳萬多
    元，但是被告要求以九十萬元折算，用八百萬元減掉九十萬
    元，變成七百一十萬元，因修辭問題，又事隔二；三個月，
    又有繳交管理費的問題，被告又要公司補貼，所以又沒有簽
    成，之後第三、四次，又因為付款的方式又導致沒有簽署協
    議書，第六次也是因為付款的方式，因為當初被告要以他六
    樓的房子跟銀行貸款再撥款給我，後來為了能購順利完成交
    屋，雙方約定每日一萬元的違約金罰款，但是被告還是因為
    付款方式有意見。最後這個違約金罰款的協議書還是沒有簽
    立。大樓管理費我是計算到九十三年年底，九十四年二月公
    司就不再繼續補貼管理費。」等語（見本卷第152頁背面至
    第153頁），堪認被告拒絕辦理交屋，顯非原告有遲延給付
    之可歸責事由。應認兩造前開約定系爭建物「大樓內外部工
    程全部完成，辦理交屋時」之返還擔保金之條件業已成就，
    原告通知被告辦理交屋時，被告依約即應返還前所收受之保
    證金予原告，方符合系爭合建契約書第17條附則第1項約定
    之誠信原則（見本院卷第13頁）。
(五)被告復辯稱依系爭分屋協議書第4條約定「向銀行貸款後支
    付，其付款須於交屋日起45日內支付」之條件，亦未成就，
    原告自不得請求返還保證金，惟查，系爭房屋分配協議書第
    4條係約定：「甲方（即被告）所需支付總價應於本大樓完
    工交屋同時以現金或即期支票一次付清（乙方同意該款項可
    由甲方分得六樓之房屋向銀行貸款後支付，其付款須於交屋
    日起算四十五日內支付）。」（見本院卷第33頁），對照系
    爭房屋分配協議書第3條之約定：「雙方同意甲方購買乙方
    地上第六層所分得之A2建物，六層A2建物容積面積為四十七
    平方公尺，實際所需購買坪數依地政機關登記之產權坪數計
    算，買賣單價每坪為新台幣參拾貳萬元計。」（見同前頁）
    以觀，該第4條顯係針對被告另外價購系爭建物部分之買賣
    價金之給付時間及方式而為之約定，與返還系爭保證金無涉
    。是被告執此抗辯兩造間約定之返還保證金之條件尚未成就
    云云，洵無可取。
六、原告請求被告給付買賣價金有無理由？被告於95年3月10 日
    以存證信函催告原告交屋，並依民法第254條規定，以95 年
    3月16日之訴狀為解除「被告另向原告購買」部分之買賣契
    約之意思表示，有無理由？被告所為因原告遲延交屋而受有
    損害之抵銷抗辯有無理由？原告有無遲延給付並造成被告受
    有損害？倘有者，金額為若干？茲分述如下：
(一)經查系爭建物已如期完工，並領得使用執照，復將被告應分
    得之建物部分登記予被告及其指定之人，一如前述，並有被
    告所不爭執之系爭建物所有權狀6紙、土地所有權狀4紙（見
    本院卷第17頁至第26頁）為證，足見原告並無逾期完工交付
    之情。遑論依系合建契約書第8條第2項所約定：「乙方未於
    期限內完成本約大樓工程時，每逾一日乙方應賠償甲方「按
    甲方分得房屋部分占總建屋面積比例依工務局工程造價千分
    之一計算之金額」，足見縱使原告有逾期完工之情，亦僅發
    生被告得請求原告給付違約金之效果，然被告從未主張原告
    逾期完工應給付違約金，僅不斷在兩造未簽署之多次協議書
    中要求原告折價及補貼相關稅金與其他費用（見本院第61頁
    至第62頁、第199頁至第201頁），堪認原告主張其並未逾期
    完工等語，信屬有徵。
(二)次查，被告固於95年3月10日以存證信函催告原告交屋，並
    提出存證信函暨回執各一件為證（見本院卷第231頁至第235
    頁），並依民法第254條規定，以95年3月16日之答辯（七）
    狀為解除「被告另向原告購買」部分之買賣契約之意思表示
    ，惟查被告於前開信函中同亦要求原告應賠償被告5,002,57
    4元，且本件原告並無遲延給付之事實，係被告徒以瑕疵抗
    辯拒絕配合原告辦理交屋，且被告亦未舉證證明系爭建物有
    何瑕疵、及原告經通知後仍拒不修繕瑕疵之情事，已詳如前
    述，是被告前開95年3月10日之存證信函應無催告原告交屋
    之真意，被告抗辯其依民法第254條規定，以95年3月16日之
    答辯（七）狀為解除「被告另向原告購買」部分之買賣契約
    之意思表示，自無可取。
(三)又，被告既未舉證證明原告有遲延交屋之事實，則被告主張
    其因原告遲延交屋而受有換算每月租金為282,068元（計算
    式：﹝24.458×2,500﹞＋﹝14.3152＋4.13﹞×1,500），
    自92年7月6日起至95年3月16日，計32個又10日，共計9,
    120,199元（計算式：282,068×﹝32＋10/30﹞）之損害，
    並以此金額為本件抵銷之抗辯，亦無可取。
(四)依系爭分屋協議書第3條約定：「雙方同意甲方（即被告）
    購買乙方（即原告）地上第六層所分得之A2建物，六層A2建
    物容積面積為四十七平方公尺，實際所需購買坪數依地政機
    關登記之產權坪數計算，買賣單價每坪為新台幣參拾貳萬元
    計。」，而該部分權狀登載為28.54坪，亦為被告所不爭執
    ，則原告主張此部分之買賣價金應為9,132,800元，即屬有
    據。被告雖辯稱依系爭分屋協議書第4條約定「向銀行貸款
    後支付，其付款須於交屋日起45日內支付」之條件，尚未成
    就，原告自不得請求被告給付價金，惟系爭分屋協議書第4
    條係約定：「甲方所需支付總價應於本大樓完工交屋同時以
    現金或即期支票一次付清（乙方同意該款項可由甲方分得六
    樓之房屋向銀行貸款後支付，其付款須於交屋日起算四十五
    日內支付）。」（見本院卷第33頁），顯見兩造就系爭買賣
    價金之給付時間及方式，係約定應於系爭建物完工交屋之同
    時，即以現金或即期支票一次付清，至於該款項亦可由被告
    分得六樓之房屋向銀行貸款後支付，倘若係以辦理銀行貸款
    之方式支付者，則被告至遲仍須於原告交屋日起算45日內支
    付至明。本件被告自承其迄未辦妥銀行貸款，則其抗辯需待
    辦妥銀行貸款後及自原告交屋日起算45日，其付款條件始為
    成就云云，容有誤解，自不可取。
七、綜上所述，系爭建物既已如期完工，原告並將被告應分得之
    建物部分登記予被告及其指定之人，且於同年6月5日、6月
    20日函請被告辦理交屋，然被告卻徒以瑕疵抗辯而拒不辦理
    交屋，依民法第101條第2項之規定，應視為原告已辦理交屋
    ，則原告主張被告依系爭合建契約書第4條第2項約定請求被
    告返還原告業已交付之保證金1,815,000元、買賣價金9,132
    ,800 元，及均自92年6月29日至清償日止之法定遲延利息，
    即屬有據，應予准許。
八、兩造陳明願供擔保請為宣告假執行或免為假執行宣告，經核
    無不合，爰分別酌定相當之擔保金額，併宣告之。
九、兩造其餘之攻擊或防禦方法，及未經援用之證據，經本院斟
    酌後，認為均不足以影響本判決之結果，自無一一詳予論駁
    之必要，併此敘明。
十、結論：原告之訴為有理由，依民事訴訟法第78條、第390條
    第2項、第392條，判決如主文。
中    華    民    國    95    年    4     月    10    日
                  民事第三庭    法  官  林振芳
以上正本係照原本作成
如對本判決上訴，須於判決送達後20日內向本院提出上訴狀
中    華    民    國    95    年    4     月    10    日
                                書記官  李淑芬


司法院資訊處製作；財團法人民間司法改革基金會備份。
